臺灣臺北地方法院民事判決　　　　　　　　　　　　九十二年度勞簡上字第四七號
　　上　訴　人　大千網際股份有限公司
　　法定代理人　乙○○
　　被上訴人　　甲○○
當事人間請求給付違約金事件，上訴人對於中華民國九十二年五月七日本院新店簡易
庭九十二年度店勞簡字第三號第一審判決提起上訴，經本院於九十三年一月十四日言
詞辯論終結，判決如下：
    主  文
上訴駁回。
第二審訴訟費用由上訴人負擔。
    事  實
甲、上訴人方面：
一、聲明：
（一）原判決廢棄。
（二）被上訴人應給付上訴人新台幣（下同）十三萬五千元，及自民國（下同）九十
      一年七月十五日起至清償日止，按年息百分之五計算之利息。
二、陳述：除與原判決記載相同部分，予以引用外，並補稱：
（一）被上訴人於九十年二月一日簽立之承諾保證書第三行，是被上訴人自行填寫，
      上訴人當時表示遲發不能算歸責於公司，與被上訴人協調好後，上訴人將「遲
      發」二字刪除，上面的印章為被上訴人所有，不記得是由上訴人或被上訴人用
      印。
（二）被上訴人未遵守員工手冊規定，未按時上下班，不寫工作報告，不簽到，還在
      外兼差。
（三）因被上訴人違反工作規則，依員工手冊第四條第四項第一點規定，可不調整被
      上訴人之薪資，且被上訴人應予懲處。
（四）九十年九月份，是因為突然多很多員工，作業不及，才遲發，於九十年十月十
      六日已全部補發，有經過員工之同意，九十年十一月、十二月、九十一年二月
      之薪資，是因被上訴人遲延交貨，且在外兼差，才遲發薪資。
（五）上訴人有培訓被上訴人至巨匠電腦股份有限公司（下稱巨匠公司）上課。
三、證據：除援用原審所提立證方法外，並補提出電腦軟體顧問聘任合約、客戶服務
    單、出勤報表、工作報告系統、電子郵件內文、勞工局協調紀錄、員工手冊為證
    。
乙、被上訴人方面：
一、聲明：上訴駁回。
二、陳述：除與原判決記載相同部分，予以引用外，並補稱：
（一）被上訴人並未簽收上訴人提出之員工手冊。
（二）被上訴人於九十年二月一日簽立之承諾保證書，並未同意上訴人將遲發二字刪
      除，並未提到須遵守簽到及競業禁止之規定，被上訴人是因上訴人遲發薪資及
      未發二月份薪水，才離職。
（三）被上訴人並未在外兼差，交貨遲延亦非被上訴人所致。
（四）上訴人是要被上訴人去巨匠公司安裝電腦，上訴人是履行與巨匠公司間之電腦
      顧問聘任合約，並非對上訴人之教育訓練。
三、證據：援用原審所提立證方法。
    理  由
一、上訴人主張：被上訴人自九十年二月一日起任職於上訴人公司，並簽立承諾保證
    書，表示至少服務二年，若二年內離職，願賠償離職當月份薪資三倍，惟被上訴
    人任職未滿二年，即於九十一年二月十八日離職，其離職當月薪資為四萬五千元
    ，依此計算被上訴人應賠償上訴人十三萬五千元之違約金，經上訴人以存證信函
    催告被上訴人於十日內給付，被上訴人於九十一年七月五日收到後，仍拒不給付
    ，爰依兩造所定承諾保證書之約定，求為命被上訴人給付十三萬五千元，及自九
    十一年七月十五日起至清償日止，按年息百分之五計付利息之判決。
    被上訴人則以：依九十年二月一日所立承諾保證書之約定，上訴人如有遲發或未
    發薪資之狀況，則承諾保證書視為無效，上訴人既有遲發且未依勞動契約之約定
    給付薪資之情形，被上訴人自得終止勞動契約，且毋須賠償上訴人等語，資為抗
    辯。
二、上訴人主張被上訴人自九十年二月一日起任職於上訴人公司，並簽立承諾保證書
    ，被上訴人任職未滿二年，即於九十一年二月十八日離職，其離職當月薪資為四
    萬五千元之事實，被上訴人對此並不爭執，且有該承諾保證書在卷可稽（見原審
    卷第三二頁），自堪信為真實。至上訴人主張依上開承諾保證書約定，被上訴人
    應至少服務二年，若二年內離職，須賠償離職當月份薪資三倍，被上訴人任職既
    未滿二年，被上訴人應賠償上訴人十三萬五千元之違約金等情，則為被上訴人所
    否認，並以前開情詞置辯。經查：
（一）被上訴人於九十年二月一日所立保證書記載：「本人（即被告）至少在公司服
      務二年，若二年內離職，願賠償離職當月份薪資三倍，作為抵扣違反承諾及在
      職期間公司所作之教育訓練費。若公司有遲發或沒發薪資狀況，則本承諾保證
      書視為無效」。其中「遲發或」三個字，業經刪除，其上並有被上訴人「甲○
      ○」之印文（見原審卷第三二頁）。被上訴人對其上印文之印章為其所有並不
      爭執，雖辯稱並非其本人用印，亦未同意上訴人將「遲發或」三個字刪除云云
      ，惟保證書上所蓋「甲○○」印文之印章既為其所有，其復不能證明該印文係
      遭他人盜蓋，所辯自難信取。上訴人主張被上訴人有同意刪除保證書上「遲發
      或」三個字，固為可取。
（二）惟按雇主不依勞動契約給付工作報酬者，勞工得不經預告終止勞動契約，勞動
      基準法（下稱勞基法）第十四條第五款定有明文。查依兩造勞動契約約定，被
      上訴人之薪資自九十年二月一日起至九十年四月三十日止，為每月四萬五千元
      、九十年五月一日起至九十一年四月三十日止，每月調為五萬元，有人事通知
      單在卷可稽（見原審卷第三一頁），而上訴人就被上訴人九十年九月、十一月
      、十二月、九十一年一月薪資，均有遲發及少發情形，且未依約於九十年五月
      一日起調整被上訴人之薪資為五萬元等情，亦有被上訴人存摺內頁為證（見原
      審卷第三三至三九頁），並為上訴人所不爭，被上訴人辯稱上訴人有遲發、少
      發薪資情形，且未依約調薪，其得終止勞動契約，應堪信取。上訴人雖主張因
      被上訴人未按時上下班，不寫工作報告，不簽到，還在外兼差，違反工作規則
      ，依員工手冊第四條第四項第一點規定，其可不調整被上訴人之薪資，予以懲
      處，九十年九月份薪資遲發，有經過員工之同意，九十年十一月、十二月、九
      十一年二月之薪資，是因被上訴人遲延交貨，且在外兼差，才遲發云云，並提
      出出勤報表、工作報告系統、電子郵件內文、員工手冊為證（見本院卷第四三
      至五三頁、第七一至七六頁）。惟查被上訴人否認有同意上訴人遲發薪資，上
      訴人對此既不能舉證以實其說，其主張被上訴人有同意遲發薪資云云，自不可
      取。又按工資應全額直接給付勞工，並定期發給，且不得預扣勞工工資作為違
      約金或賠償費用，勞基法第二十二條第二項、第二十三條第一項、第二十六條
      亦有明文。而通觀上訴人所提員工手冊內容，並無上訴人得不依勞動契約之約
      定調薪之規定，上訴人自不得以被上訴人未簽到、未交工作報告、工作遲延、
      兼差為由，遲發及不依約調整薪資。上訴人主張其可不調高被上訴人薪資，被
      上訴人並同意遲發薪資云云，自無足取。
（三）查上訴人自九十年九月起至九十一年二月止，就被上訴人之薪資，均有遲發情
      形，且未依勞動契約約定調薪，既如前述，被上訴人以上訴人未依勞動契約給
      付報酬，終止兩造間勞動契約，核與勞基法第十四條第一項第五款規定相符，
      上訴人自不得以被上訴人服務未滿二年，請求被上訴人賠償按離職當月份薪資
      三倍計算之薪資。
三、綜上所陳，上訴人請求被上訴人賠償按離職當月份薪資三倍計算之違約金十三萬
    五千元，及自九十一年七月十五日起至清償日止，按年息百分之五計算之利息，
    洵屬無據，不應准許。從而，原審所為上訴人敗訴之判決，並無不合。上訴意旨
    指摘原判決不當，求予廢棄改判，為無理由。
四、兩造其餘之攻擊或防禦方法，及未經援用之證據，經本院斟酌後，認為均不足以
    影響本件判決結果，自無一一詳予論駁之必要，併此敘明。
五、據上論結，本件上訴為無理由，依民事訴訟法第四百三十六條之一第三項、第四
    百四十九條第一項、第七十八條，判決如主文。
中　　　華　　　民　　　國　　九十三　　年　　　二　　　月　　　四　　　日
                                  勞工法庭
                                          審判長法官
                                                法官
                                                法官
不得上訴
中　　　華　　　民　　　國　　九十三　　年　　　二　　　月　　　  　　　日
                                              書記官 林秀娥
    上　訴　人　大千網際股份有限公司
　　　　　　　　　　　　　設台北市○○街三九號二樓
　　法定代理人　乙○○　　住台北市○○路一二０巷九號三樓之六
　　被上訴人　　甲○○　　住台北縣新店市○○路十七號五樓
當事人間請求給付違約金事件，上訴人對於中華民國九十二年五月七日本院新店簡易
庭九十二年度店勞簡字第三號第一審判決提起上訴，經本院於九十三年一月十四日言
詞辯論終結，判決如下：
    主  文
上訴駁回。
第二審訴訟費用由上訴人負擔。
    事  實
甲、上訴人方面：
一、聲明：
（一）原判決廢棄。
（二）被上訴人應給付上訴人新台幣（下同）十三萬五千元，及自民國（下同）九十
      一年七月十五日起至清償日止，按年息百分之五計算之利息。
二、陳述：除與原判決記載相同部分，予以引用外，並補稱：
（一）被上訴人於九十年二月一日簽立之承諾保證書第三行，是被上訴人自行填寫，
      上訴人當時表示遲發不能算歸責於公司，與被上訴人協調好後，上訴人將「遲
      發」二字刪除，上面的印章為被上訴人所有，不記得是由上訴人或被上訴人用
      印。
（二）被上訴人未遵守員工手冊規定，未按時上下班，不寫工作報告，不簽到，還在
      外兼差。
（三）因被上訴人違反工作規則，依員工手冊第四條第四項第一點規定，可不調整被
      上訴人之薪資，且被上訴人應予懲處。
（四）九十年九月份，是因為突然多很多員工，作業不及，才遲發，於九十年十月十
      六日已全部補發，有經過員工之同意，九十年十一月、十二月、九十一年二月
      之薪資，是因被上訴人遲延交貨，且在外兼差，才遲發薪資。
（五）上訴人有培訓被上訴人至巨匠電腦股份有限公司（下稱巨匠公司）上課。
三、證據：除援用原審所提立證方法外，並補提出電腦軟體顧問聘任合約、客戶服務
    單、出勤報表、工作報告系統、電子郵件內文、勞工局協調紀錄、員工手冊為證
    。
乙、被上訴人方面：
一、聲明：上訴駁回。
二、陳述：除與原判決記載相同部分，予以引用外，並補稱：
（一）被上訴人並未簽收上訴人提出之員工手冊。
（二）被上訴人於九十年二月一日簽立之承諾保證書，並未同意上訴人將遲發二字刪
      除，並未提到須遵守簽到及競業禁止之規定，被上訴人是因上訴人遲發薪資及
      未發二月份薪水，才離職。
（三）被上訴人並未在外兼差，交貨遲延亦非被上訴人所致。
（四）上訴人是要被上訴人去巨匠公司安裝電腦，上訴人是履行與巨匠公司間之電腦
      顧問聘任合約，並非對上訴人之教育訓練。
三、證據：援用原審所提立證方法。
    理  由
一、上訴人主張：被上訴人自九十年二月一日起任職於上訴人公司，並簽立承諾保證
    書，表示至少服務二年，若二年內離職，願賠償離職當月份薪資三倍，惟被上訴
    人任職未滿二年，即於九十一年二月十八日離職，其離職當月薪資為四萬五千元
    ，依此計算被上訴人應賠償上訴人十三萬五千元之違約金，經上訴人以存證信函
    催告被上訴人於十日內給付，被上訴人於九十一年七月五日收到後，仍拒不給付
    ，爰依兩造所定承諾保證書之約定，求為命被上訴人給付十三萬五千元，及自九
    十一年七月十五日起至清償日止，按年息百分之五計付利息之判決。
    被上訴人則以：依九十年二月一日所立承諾保證書之約定，上訴人如有遲發或未
    發薪資之狀況，則承諾保證書視為無效，上訴人既有遲發且未依勞動契約之約定
    給付薪資之情形，被上訴人自得終止勞動契約，且毋須賠償上訴人等語，資為抗
    辯。
二、上訴人主張被上訴人自九十年二月一日起任職於上訴人公司，並簽立承諾保證書
    ，被上訴人任職未滿二年，即於九十一年二月十八日離職，其離職當月薪資為四
    萬五千元之事實，被上訴人對此並不爭執，且有該承諾保證書在卷可稽（見原審
    卷第三二頁），自堪信為真實。至上訴人主張依上開承諾保證書約定，被上訴人
    應至少服務二年，若二年內離職，須賠償離職當月份薪資三倍，被上訴人任職既
    未滿二年，被上訴人應賠償上訴人十三萬五千元之違約金等情，則為被上訴人所
    否認，並以前開情詞置辯。經查：
（一）依被上訴人於九十年二月一日所立保證書，記載：「本人（即被告）至少在公
      司服務二年，若二年內離職，願賠償離職當月份薪資三倍，作為抵扣違反承諾
      及在職期間公司所作之教育訓練費。若公司有遲發或沒發薪資狀況，則本承諾
      保證書視為無效」（見原審卷第三二頁）。其中「遲發或」三個字，經刪除，
      其上並有被上訴人「甲○○」之印文。上訴人主張「遲發或」三個字，是經上
      訴人同意後刪除，不記得是由上訴人或被上訴人用印等語。被上訴人對其上印
      文之印章為其所有並不爭執，惟辯稱並非本人用印，亦未同意上訴人將「遲發
      或」三個字刪除等語。經查，被上訴人就其上「甲○○」之印文，係遭他人盜
      用，並不能舉證以實其說，且「遲發或」三個字刪除處，既蓋有被上訴人所有
      印章之印文，上訴人主張被上訴人有同意刪除「遲發或」三個字，固為可取。
（二）惟按雇主不依勞動契約給付工作報酬者，勞工得不經預告終止勞動契約，勞動
      基準法（下稱勞基法）第十四條第五款定有明文。被上訴人辯稱：上訴人有遲
      發、少發薪資情形，亦未依兩造所定勞動契約調薪，被上訴人自得於九十一年
      二月二十八日終止勞動契約等語。查被上訴人辯稱依兩造所定勞動契約，自九
      十年二月一日起至九十年四月三十日止，薪資為四萬五千元、九十年五月一日
      起至九十一年四月三十日止，薪資調為五萬元，有上訴人所提人事通知單為證
      （見原審卷第三一頁），上訴人對該文件之真正亦不爭執。惟上訴人就九十年
      九月、十一月、十二月、九十一年一月薪資，均有遲發及少發情形，且上訴人
      就九十年五月一日起之薪資，並未依約調為五萬元等情，有被上訴人所提存摺
      內頁為證（見原審卷第三三至三九頁）。上訴人雖主張：因被上訴人未按時上
      下班，不寫工作報告，不簽到，還在外兼差，違反工作規則，依員工手冊第四
      條第四項第一點規定，可不調整被上訴人之薪資，且予以懲處，九十年九月份
      薪資遲發，有經過員工之同意，九十年十一月、十二月、九十一年二月之薪資
      ，是因被上訴人遲延交貨，且在外兼差，才遲發云云，並提出出勤報表、工作
      報告系統、電子郵件內文、員工手冊為證（見本院卷第四三至五三頁、第七一
      至七六頁）。查被上訴人否認有同意上訴人遲發薪資，上訴人對此亦不能舉證
      以實其說，上訴人主張被上訴人有同意遲發薪資云云，並不可取。再按工資應
      全額直接給付勞工，並定期發給，且不得預扣勞工工資作為違約金或賠償費用
      ，勞基法第二十二條第二項、第二十三條第一項、第二十六條亦有明文。上訴
      人自不得以被上訴人未簽到、未交工作報告、工作遲延、兼差為由，遲發薪資
      。又依上訴人所提員工手冊，通觀內容，並無上訴人得不依勞動契約之約定調
      薪之約定，上訴人主張依員工手冊，可不調薪云云，亦不可取。
（三）查上訴人自九十年九月起至九十一年二月止，對被上訴人之薪資，均有遲發情
      形，且未依勞動契約約定調薪，已如前述，被上訴人以上訴人未依勞動契約給
      付報酬，終止兩造間勞動契約，與勞基法第十四條第一項第五款規定相符，上
      訴人自不得以被上訴人服務未滿二年，請求被上訴人賠償按離職當月份薪資三
      倍計算之薪資。
三、綜上所陳，上訴人請求被上訴人賠償按離職當月份薪資三倍計算之違約金十三萬
    五千元，及自九十一年七月十五日起至清償日止，按年息百分之五計算之利息，
    洵屬無據，不應准許。從而，原審所為上訴人敗訴之判決，並無不合。上訴意旨
    指摘原判決不當，求予廢棄改判，為無理由。
四、兩造其餘之攻擊或防禦方法，及未經援用之證據，經本院斟酌後，認為均不足以
    影響本件判決結果，自無一一詳予論駁之必要，併此敘明。
五、據上論結，本件上訴為無理由，依民事訴訟法第四百三十六條之一第三項、第四
    百四十九條第一項、第七十八條，判決如主文。
中　　　華　　　民　　　國　　九十三　　年　　　二　　　月　　　四　　　日
                                            勞工法庭審判長法官  張靜女
                                                        法  官  李維心
                                                        法  官  李慈惠
右正本證明與原本無異
本件不得上訴
中　　　華　　　民　　　國　　九十三　　年　　　二　　　月　　　四　　　日
                                                        書記官 林秀娥
